---
title: "Poročilo pri predmetu Analiza podatkov s programom R"
author: "Žan Tavčar"
output:
  pdf_document:
    includes:
      in_header: lib/styles.sty
    latex_engine: xelatex
  html_document: default
  word_document: default
---

```{r setup, echo=FALSE, results='hide', message=FALSE,warning=FALSE,include=FALSE}

# Če želimo nastaviti pisave v PDF-ju, odkomentiramo
# in sledimo navodilom v programu.
#

#source("fontconfig.r", encoding = "UTF-8")

# Uvoz vseh potrebnih knjižnic
source("lib/libraries.r", encoding = "UTF-8")
```

# Izbira teme

Analiziral bom dinamiko prošnenj za azil v letu 2015 v državah EU, skušal bom ugotoviti, katere države imajo z migranti največ problemov, predvsem pa se bom osredotočil na sestavo migrantske populacije.

***

# Obdelava, uvoz in čiščenje podatkov

```{r uvoz, echo=FALSE,message=FALSE,warning=FALSE}
source("uvoz/uvoz.r", encoding = "UTF-8")
```

Podatke sem črpal iz Eurostata za tabele o številu prošenj za azil, spolu azilantov, njihovi starosti ter državljanstvu. Podatki sem pretvoril v pregledno tidy data obliko. Spremenljivke za vsako tabelo so opisane spodaj. Drugi vir je bil Wikipedia, kjer sem uvažal s strani *"https://en.wikipedia.org/wiki/Area_and_population_of_European_countries"* z namenom informacije o številu prebivalcev evropskih držav, kar mi je koristilo pri kasnejši analizi.


Tabela *tidy_Prosnje2015* je sestavljena iz naslednjih stolpcev:

* **TIME** - določa čas, npr. *2015M02* določa drugi mesec v letu 2015.
* **GEO** - država v kateri azilanti zaprosijo za azil
* **ASYL_APP** - določa število vseh prosilcev in tistih, ki za azil prosijo prvič
* **VALUE** - število prošenj

Primer uvožene tabele *tidy_Prosnje2015*.

```{r,echo=FALSE,message=FALSE}
kable(objava_Prosnje)
```

Podobno so urejene tudi ostale tabele, le da je v ostalih tabelah namesto stolpca ASYL_APP naslednja reč:

* v tabeli *tidy_Spol* stolpec **SEX** določa spol azilantov
* v tabeli *tidy_Origin* stolpec **ORIGIN** določa od kje azilantje prihajajo
* v tabeli *tidy_Starost* stolpec **AGE** določa starost azilantov, razdeljeni so v štiri starostne kategorije

## Vizualizacija podaktov

Iz tabele *tidy_Prosnje2015* sem naredil novo razpredelnico, in sicer sem za vsako evropsko državo izračunal število prošenj v vseh četrtletjih, skupno število oddanih prošenj.

```{r,echo=FALSE,message=FALSE}
kable(tabela_Prosnje %>% filter(GEO %in% c("European Union","Germany","Hungary","Sweden","Slovenia")))
```

Prav tako sem s tabele *tidy_Prosnje2015* ustvaril graf, ki prikazuje dinamiko prošenj za azil nekaterih nabolj obleganih evropskih držav skozi leto 2015.


```{r,echo=FALSE,message=FALSE,warning=FALSE}
print(graf_prosnje)
```

Menil sem, da absolutna vrednost števila prošenj za azil ne prikaže realnega stanja, zato sem s pomočjo tabele *population*, ki sem jo pobral z URL vira navedenega v uvodu, izračunal število prošenj za azil na milijon prebivalstva in rezultate prikazal na zemljevidu.

```{r,echo=FALSE,message=FALSE,warning=FALSE}
print(map1)
```

Osredotočil sem se predvsem na sestavo migrantskega prebivalstva, in sicer na spol, starost ter njihovo narodno sestavo. Za lepši prikaz razmerja med skupinami sem za vse tri kategorije naredil stolpčne diagrame, kjer lahko v Shiny aplikaciji, ki je opisana spodaj, lepo primerjamo kakšna je sestava migrantov v različnih državah EU. Spodaj je na primeru Slovenije prikazana narodna sestava migrantov.

```{r,echo=FALSE,message=FALSE,warning=FALSE,fig.width=5,fig.height=3}
print(spol_graf)
```

## Napoved za leto 2016

Na podlagi števila vloženih prošenj za azil sem želel napraviti model, ki bo napovedal dinamiko prošenj v letu 2016. Ker sem hotel čim natančnejšo aproksimacijo podatkov, sem na primeru Nemčije pogledal, kako dober je približek z linearno ter kvadratno funkcijo. A aproksimacija ni bila dobra, zato pa sem s pomočjo funkcije *loess* iz knjižnice *mgcv* dobil model, s katerim sem naredil napoved za prihodnje leto, spodaj je prikazna dinamika za leto 2016 v Nemčiji.

```{r,echo=FALSE,message=FALSE,warning=FALSE}
print(napoved_graf)
```

## Shiny aplikacija

Celotna naloga pri predmetu je zajeta v Shiny aplikaciji. Bistvo aplikacije je, da bralec med seboj primerja države in njihove migrantske krize. Ob strani so naštete vse države EU, katere uporabnik poljubno izbere. V glavnem oknu se pod zavihkom *Comparison* po vrsti izpisuje:

* tabela o številu oddanih prošenj za označene države po četrtletjih ter skupno število oddanih prošenj v označenih državah

* na enem grafu prikazana dinamika prošenj za azil v izbranih državah

*trije stolpčni diagrami, ki označeče države med seboj primerjajo po spolu, starosti in narodnosti migrantov

V stranskem oknu so pod državami trije drsniki, in sicer:

* **Weather conditions** - označuje vremenske razmere, bolj desno je drsnik nastavljen, lepše vreme pričakujemo

* **EU migration politics** - označuje politiko držav EU do migrantov, bolj desno je drsnik nastavljen, bolj blaga je migracijska politika

* **Conditions of a battlefileld** - označuje razmere na bližnjem Vzhodu, bolj desno je drsnik nastavljen, bolj vzdržne so razmere

Uporabnik lahko tako sam oblikuje svoj graf, ki v odvisnosti zgornjih treh spremenljivk napove dinamiko prošenj v prihodnjem letu. 
